臺灣高雄地方法院刑事裁定　　　　 96年度交聲字第572號
原處分機關　高雄市政府
異　議　人
即受處分人　甲○○
上列異議人即受處分人因違反道路交通管理處罰條例案件，對於
高雄市政府民國96年6 月14日所為之處分（處分案號：高市府交
裁字第裁32-BO0000000號）聲明異議，本院裁定如下：
    主  文
異議駁回。
    理  由
一、原處分意旨略以：異議人即受處分人甲○○駕駛車牌號碼90
    10-MJ 號自用小客車，於民國96年4 月10日凌晨4 時45許，
    在高雄市○○路與新盛街口時，經警舉發拒絕接受酒精濃度
    測試之檢定，依道路交通管理處罰條例第35條第4 項規定，
    裁處受處分人罰鍰新臺幣（下同）6 萬元，並吊銷駕駛執照
    ，3年內禁考。
二、聲明異議意旨略以：本件案發當時係凌晨4 時許，天色暗黑
    ，光線不佳，員警實無可能看見異議人於車內滿臉通紅之情
    ，雖本件於案發之際有錄影採證，但並未撥放供異議人指證
    解釋，且僅是就雙方爭執是否應實施酒精濃度測試之錄影而
    已，並非證明異議人有飲酒開車且滿臉通紅之錄影，本件並
    無其他證據足資佐認異議人確有飲酒情節，自不得僅憑員警
    口頭報告即率爾認定，否則豈不產生員警為求業績而任意舉
    發之漏洞？且異議人於案發時地並未駕駛車輛，異議人之上
    開汽車係處於靜止狀態，員警自無要求異議人配合酒測之權
    力。綜上，異議人拒絕接受酒精濃度測試，自屬合法有理，
    為此聲明異議，求為撤銷原處分等語。
三、按汽車駕駛人拒絕酒精濃度測試之檢定者，處新臺幣（下同
    ）6 萬元罰鍰，並當場移置保管該汽車及吊銷該駕駛執照；
    又汽車駕駛人，曾依道路交通管理處罰條例第35條第4 項前
    段規定吊銷駕駛執照者，3 年內不得考領駕駛執照，道路交
    通管理處罰條例第35條第4 項前段、第67條第2 項前段分別
    定有明文。次按「警察對於已發生危害或依客觀合理判斷易
    生危害之交通工具，得予以攔停並採行下列措施：一、要求
    駕駛人或乘客出示相關證件或查證其身分。二、檢查引擎、
    車身號碼或其他足資識別之特徵。三、要求駕駛人接受酒精
    濃度測試之檢定」，警察職權行使法第8 條定有明文。基此
    ，員警實施攔停、施以酒精測試時，應依當時客觀情狀合理
    判斷何謂「依客觀合理判斷易生危害之交通工具」。至員警
    判斷是否違法、有無濫權，蓋員警乃公務員，原則推定為依
    法執行公務，況駕駛人拒絕臨檢而駕車衝撞員警之事例屢見
    不鮮，自應於臨檢時，賦予員警自由裁量空間，俾利員警發
    揮維護公眾安全、維持交通秩序之公益目的之外，更能保障
    自身生命安全。另一方面，為避免員警濫用權力恣意攔停施
    以酒測，兼顧人民權益，警察職權行使法第29條即規定：「
    義務人或利害關係人對警察依本法行使職權之方法、應遵守
    之程序或其他侵害利益之情事，得於警察行使職權時，當場
    陳述理由，表示異議。前項異議，警察認為有理由者，應立
    即停止或更正執行行為；認為無理由者，得繼續執行，經義
    務人或利害關係人請求時，應將異議之理由製作紀錄交付之
    。義務人或利害關係人因警察行使職權有違法或不當情事，
    致損害其權益者，得依法提起訴願及行政訴訟」，保障受攔
    檢人之救濟途徑。綜合上開警察職權行使法之規定可知，係
    為兼顧受攔檢人之權益及大眾交通安全之公共利益。從而，
    當警員依客觀情狀判斷有攔檢施以酒精測試之必要時，汽車
    駕駛人自不得無故拒絕，縱可當場提出異議，但若員警認為
    無理由時，仍應繼續執行，駕駛人僅可於事後提出行政救濟
    ，而不能以據為其當場得拒絕酒精濃度測試之正當理由。
四、經查本件異議人即受處分人甲○○於96年4 月10日凌晨4時
    45許，駕駛車牌號碼9010-MJ 號自用小客車，在高雄市○○
    路與新盛街口時，經員警許志宏攔檢施以酒精測試，但異議
    人質疑員警攔檢之正當性，拒絕接受酒精濃度測試，員警許
    志宏因認異議人違反道路交通管理處罰條例第35條第4 項之
    規定，當場掣單舉發，經原處分機關依同上規定裁處罰鍰6
    萬元，吊銷駕駛執照，3 年內禁考等情，業據異議人自承在
    卷，並據證人許志宏於本院調查中證稱異議人確有拒絕接受
    酒精濃度測試之行為等情明確，復有舉發違反道路交通管理
    事件通知單、裁決書各1 份在卷可按，此部分事實堪以認定
    。異議人雖以前揭情詞置辯，然查：異議人於抵達本件舉發
    地點前，係駕駛上開車輛沿前金區○○○街由北往南逆向行
    駛，至該街與大同路口時復左轉，違規逆向停車於大同路上
    ，且進入本件舉發點前之7-11超商內購買物品，上開違規情
    事，恰為在新盛一街與自立橫路口執行勤務之員警發覺並尾
    隨在後，而全程目睹，經警於7-11超商前對異議人進行盤查
    ，當場觀察異議人之姿態及聞到異議人身上濃厚之酒味，乃
    懷疑異議人酒後駕駛，而要求異議人接受酒測等情，已據證
    人許志宏於本院調查中結證明確，且經本院於96年8 月27日
    當庭勘驗採證錄影帶之結果，並比較異議人於本院調查時之
    姿態、說話語氣，錄影內容所顯示之異議人說話之語調確實
    異其於本院調查時所呈現之正常說話語氣，其說話速度亦顯
    然較異議人於本院所呈現之正常說話速度更為緩慢，且異議
    人於員警要求執行酒精濃度測試之過程中，更對員警出言：
    「你醒酒了喔」、「你們真的是太扯了，醒酒的醒酒，睡不
    著的睡不著」、「拒測，拒走不行喔？」等客觀上語意不明
    之話語，及於與員警對話過程中語氣忽大忽小等顯然異常情
    事，亦恰與證人許志宏所證依異議人之姿態懷疑其有飲酒等
    情相符，再參以員警攔檢車輛後，待駕駛人下車、使用及校
    正測試儀器、與駕駛人核對施測時間、如駕駛人在15分鐘內
    有飲酒，尚需提供開水供駕駛人漱口、令駕駛人呼氣（且往
    往駕駛人並非一次即可呼出儀器所要求之呼氣長度，可能需
    重複呼氣至儀器可感應之程度）、等待單據列印、填寫相關
    單據等流程，往往耗時費力，衡情度理，員警若非從外觀觀
    察受攔檢人已足判斷應有飲酒之情形，應無恣意要求實施酒
    測、自找麻煩之理，證人許志宏所述上開證言應可採信。異
    議人雖辯稱伊當時已進入超商購買物品，異議人之上開汽車
    係處於靜止狀態，員警自無要求異議人配合酒測之權力云云
    ，惟異議人先前既已有違規逆向行駛、違規停車之情事，可
    認於抵達上開7-11商店之前，正在駕駛狀態中，又佐以異議
    人自承進入商店購買物品等情，亦可認異議人僅係於駕駛過
    程中中途停車下車購買物品，顯可能於購畢物品後繼續駕駛
    ，是尚不能以異議人為警攔檢之際恰為停車購物之時機，即
    認為員警無權要求異議人配合酒精濃度測試。是本件異議人
    既先有逆向行駛、逆向停車等違規情事在先，復經員警上前
    盤查之際，於應對過程中有語調異常、身有酒味之情，且其
    至上開商店前停車僅係暫停購物，而有可能繼續行駛，員警
    依上開情事合理判斷異議人當時駕駛之上開汽車，確屬易生
    危害之交通工具，進而要求異議人接受酒精濃度測試，應屬
    合法。異議人所辯上情，均無足採。
五、綜上所述，原處分機關認定受處分人於前開時、地有拒絕酒
    精濃度測試之行為，而依據首開道路交通管理處罰條例之規
    定，裁處吊銷駕駛執照，3 年內不得考領駕駛執照，核無不
    當。從而，本件異議為無理由，應予駁回。
六、據上論斷，應依道路交通案件處理辦法第19條，裁定如主文
    。
中　　華　　民　　國　　96　　年　　12　　月　　31　　日
                  交通法庭  法　官　黃苙荌
上正本與原本無異。
如不服本裁定，應於送達後5日內向本院提出抗告狀。
中　　華　　民　　國　　97　　年　　1 　　月　　2 　　日
                            書記官  郭育秀
